【裁判字號】    98,易,1176
【裁判日期】    981029
【裁判案由】    毀損
【裁判全文】
臺灣臺南地方法院刑事判決              98年度易字第1176號
公  訴  人  臺灣臺南地方法院檢察署檢察官
被      告  丁○○
上列被告因毀損案件，經檢察官提起公訴（98年度偵字第5679號
），本院判決如下：
    主  文
丁○○犯毀損他人物品罪，處拘役貳拾日，如易科罰金以新臺幣
壹仟元折算壹日。
    事  實
一、丁○○與乙○○係夫妻關係，素來感情不睦。丁○○於民國
    九十八年三月十七日上午十時許，前往乙○○經營向茂盛股
    份有限公司（下稱茂盛公司）所承租，位於臺南縣永康市○○○路一二三號建物後方二樓（起訴書誤載為臺南縣永康市
    ○○路十八號二樓）之茂晨股份有限公司（下稱茂晨公司）
    之辦公室外敲門，欲找乙○○理論，惟屋內乙○○、員工戊○○及甲○○均未應門，丁○○竟因此心生不滿，而基於毀
    損之犯意，走至該辦公室大門旁並將紗窗打開，從紗窗外將
    茂晨公司所有，置於大門旁之三枝掃把先後丟擲入辦公室內
    ，致其中一枝掃把前方可供掃地之部分，與用以手持之木柄
    分離，該枝掃把因而損壞（起訴書誤載為二枝損壞），足以
    生損害於茂晨公司。
二、案經茂晨公司委由乙○○訴請臺南縣警察局永康分局報告臺
    灣臺南地方法院檢察署檢察官偵查起訴。
    理  由
壹、程序部分：
一、告訴人茂晨公司就鐵門毀損部分得否提起告訴部分：
    按刑事訴訟法第二百三十二條所謂犯罪之被害人，指因犯罪
    行為直接受損害之人，就財產犯罪言，所有權人固為被害人
    ，即對於該財產事實上有使用監督之人，因他人之犯罪行為
    致其使用監督權受侵害者，亦不失為直接被害人；故物之借
    用人或承租人，對於借用物或租賃物雖無所有權，但既享有
    管理、使用或收益之權限，是故予毀損，致其不能為使用收
    益時，該借用人或承租人，自得依法提出告訴（最高法院四
    十二年臺非字第十八號判例、九十年度臺非字第九七號、九
    十二年度臺非字第六一號判決意旨參照）。查上開辦公室（
    位於臺南縣永康市○○○路一二三號建物二樓後方，詳如後
    述）為茂盛公司所有，而本件案發時上開辦公室，係告訴人
    茂晨公司（下稱告訴人公司）向茂盛公司所承租使用乙節，
    業據證人戊○○、乙○○證述在卷（詳本院卷第三五頁反面
    、第三八頁反面），並有房屋租賃契約書一份、統一發票一
    紙及臺南縣永康市地政事務所九十八年十月八日所登記字第
    ０九八０００七四七四號檢送之永康市○○段四四建號建物
    （門牌號碼包括臺南縣永康市○○○路一二三號）謄本一份
    存卷（詳本院卷第六三頁至六五頁、第六七頁、第七四頁）
    可稽。是告訴人公司對上開辦公室即有無合法使用、收益之
    權限，其就被告上開行為提出毀損告訴，依前揭說明，核屬
    適法，被告辯稱此部分縱屬實，亦未據被害人茂盛公司告訴
    ，應諭知不受理之判決云云，尚屬無據，先予敘明。
二、證據能力部分：
    按被告以外之人於審判外之陳述，經當事人於審判程序同意
    意作為證據，法院審酌該言詞陳述或書面陳述作成時之情況
    ，認為適當者，亦得為證據。當事人、代理人或辯護人於法
    院調查證據時，知有刑事訴訟法第一百五十九條第一項不得
    為證據之情形，而未於言詞辯論終結前聲明異議，視為有前
    項之同意，刑事訴訟法第一百五十九條之五定有明文。查證
    人即告訴代理人乙○○、證人戊○○及甲○○於警詢及偵查
    中於檢察事務官前所為之證言為審判外之陳述而屬傳聞證據
    ，及公訴人於偵、審中所提出及本院依職權所調取之各項具
    傳聞性質之證據資料，公訴人、被告於本院審判程序中對於
    前述證人於警詢及偵查中檢察事務官前所為之證述及其他相
    關具傳聞性質之證據資料之證據能力，或表示無意見同意作
    為證據，且迄於言詞辯論終結前亦未聲明異議。本院審酌上
    開各項證據資料作成之情況，核無違法取證或其他瑕疪，且
    為證明本件犯罪事實所必要之重要關係事項，認為以之作為
    證據為適當，上開證人於審判外之陳述及其他相關證據資料
    ，自得採為證據。
貳、實體部分：
一、訊據被告丁○○固不否認於前揭時、地，欲至上開辦公室找
    證人乙○○，嗣自該辦公室外面丟擲掃把三枝入辦公室內之
    事實。惟矢口否認有何毀損犯行，並辯稱：上開掃把一枝是
    否屬告訴人公司所有，並無實據，上開辦公室出來放置掃把
    之位置為其停車位，因伊自己要掃停車位，故有買掃把放置
    在辦公室外面，上開掃把一枝係伊所有；又上開掃把一枝並
    無損壞，現場照片亦可能係告訴人公司自己事後製造的，不
    能證明被告毀損云云。經查：
(一)、本件案發地點為臺南縣永康市○○○路一二三號建物二樓後
    方之辦公室，且該辦公室大門臨龍昇飯店股份有限公司（下
    稱龍昇飯店）經營之二樓停車場等情，業據證人戊○○證述
    在卷（詳本院卷第三三頁反面），並有臺南縣警察局永康分
    局九十八年十月十五日南縣永警偵字第０九八００二二三四
    二號函檢附之相關位置資料平面圖一紙及現場照片九幀附卷
    （詳本院卷第八六頁至第九二頁）可憑。是本件之案發地點
    為臺南縣永康市○○○路一二三號建物二樓後方之辦公室，
    合先敘明。
(二)、又被告於前揭時、地，由上開辦公室外面左側之紗窗，將告
    訴人公司所有之掃把大概三、四枝，丟擲進辦公室內，致有
    掃把前方可供掃地之部分，與用以手持之木柄分離損壞之情
    ，業據證人乙○○於本院審理時結證在卷（詳本院卷第十九
    頁、第二十頁）；又被告於前揭時、地係毀損該辦公室之掃
    把一枝乙節，復據證人乙○○於警詢及偵查中指訴在卷（詳
    警卷第七頁；九十八年度核交字第二五八九號偵查卷第四頁
    ）。
(三)、另被告於九十八年三月十七日案發當日，至上開辦公室欲找
    乙○○，並一直喊「總經理」三個字，證人戊○○、甲○○
    是時在該辦公室內，聽到很大力之敲門聲，敲了幾分鐘，因
    證人戊○○與甲○○等人均未開門，被告即打開窗戶，嗣證
    人戊○○、甲○○即跑至辦公室旁之另一間儲物間，並開始
    聽聞丟擲東西之聲音，聲音停後，證人戊○○、甲○○即看
    到辦公室內有遭丟擲之掃把、木條、瓷器碎片等物，其中掃
    把確係茂晨公司所有，並非停車場共用之物等情，業據證人
    戊○○及甲○○二人於警詢、偵查及本院審理時證述在卷（
    詳九十八年度偵字第五六七九號偵查卷第九頁、第十二頁；
    九十八年度核交字第二五九八號偵查卷第四頁、第五頁；本
    院卷第三四頁、第三六頁、第三七頁）。
(四)、經本院當庭勘驗播放現場監視錄影光碟，勘驗結果為被告在
    上開辦公室外，除丟擲拖把一枝外，並先後丟擲掃把三枝，
    此觀本院九十八年十月十五日審判筆錄即明（詳本院卷第九
    五頁正面）。又依卷附之現場照片六幀（詳警卷第九頁、第
    十頁、第十四頁），可知上開辦公室內確有遭丟擲之木條一
    枝、瓷器碎片、未損壞之掃把二枝、未損壞之拖把一枝，及
    僅剩用以手持之掃把木柄一枝。再參以被告供承確於前揭時
    、地丟擲掃把三枝等情及證人戊○○、甲○○、乙○○上開
    證述，暨證人甲○○於本院審理時證稱被告丟擲之掃把有些
    已損壞等語（詳本院卷第三六頁反面）。堪認被告於前揭時
    、地先後丟擲之三枝掃把中，其中一枝確已損壞無訛。
(五)、被告雖一再辯稱：其丟擲之三枝掃把均非告訴人公司所有云
    云。惟上開掃把均係告訴人公司所有，迭據證人乙○○、戊○○、甲○○證述在卷，已如前述。況被告於偵、審中先辯
    稱：該等掃把係放置在龍昇飯店停車場供公眾使用之公有物
    云云（詳上開核交卷第四頁被告之供述；同上卷第七頁被告
    刑事呈報狀；本院卷第十六頁反面被告之供述；本院卷第二
    三頁被告刑事答辯狀）；嗣改稱：該等掃把係茂晨公司所有
    云云（詳本院卷第三二頁反面；本院卷第四八頁被告刑事答
    辯(二)狀）；後又再改稱：上開辦公室出來放置掃把之位置為
    其停車位（按編號為二０一號），因伊自己要掃停車位，故
    有買掃把放置在辦公室外面，該等掃把係其所有云云。是其
    先後所辯不一，已難盡信。
(六)、又上開辦公室二樓外之停車場，編號二０三號之停車位（離
    上開辦公室已隔編號二０一號、二０二號停車位）係龍昇飯
    店提供予被告使用，且龍昇飯店並未於二樓停車場空間放置
    打掃用具，另二樓停車場編號二０一號停車位旁之打掃用具
    為告訴人公司所有等情，並有龍昇飯店股份有限公司九十八
    年十月十二日升法字第九八一０一二０一號函及檢送之停車
    場照片三幀存卷（詳本院卷第七六頁至七九頁）足參，益徵
    被告上開所辯之不足採，及證人乙○○、戊○○、甲○○證
    述上開掃把均係告訴人公司所有乙節屬實可信。
(七)、綜上所述，被告前揭所辯，顯係事後卸責之詞，不足採信，
    本件事證明確，被告上開毀損犯行堪以認定。
二、核被告丁○○所為，係犯刑法第三百五十四條之毀損罪。爰
    審酌被告與乙○○係夫妻關係，感情不睦，僅因欲找乙○○
    理論，而乙○○、戊○○及甲○○等人未予應門，即基於毀
    損之犯意，自上開辦公室外丟擲掃把等物之犯罪手段、犯罪
    所生危害、毀損之掃把價值非高，並兼衡其素行、智識程度
    （空中大學畢業）、生活狀況，及犯罪後矢口否認犯行，未
    具悔意等一切情狀，量處如主文所示之刑，並諭知如易科罰
    金之折算標準，以資懲儆。
三、公訴意旨另以：被告丁○○於前揭時、地，欲找乙○○理論
    ，惟屋內乙○○、員工戊○○及甲○○均未應門，被告竟因
    此心生不滿，而基於毀損之犯意，以不詳之方式，毀損上開
    辦公室之鐵門，致該鐵門凹陷及刮傷，足以生損害於茂晨公
    司。因認被告此部分所為，尚涉犯係刑法第三百五十四條之
    毀損罪。按犯罪事實應依證據認定之，無證據不得認定犯罪
    事實；又不能證明被告犯罪者，應諭知無罪之判決，刑事訴
    訟法第一百五十四條第二項、第三百零一條第一項分別定有
    明文。本件公訴人認被告涉犯前揭毀損犯行，無非係以上揭
    事實業據證人乙○○、戊○○、甲○○等人證述屬實，復有
    現場及鐵門毀損照片九幀，暨監視錄影翻拍照片三幀附卷可
    稽，為其所憑論據。訊之被告丁○○固坦承於前揭時、地，
    有以手敲鐵門，惟堅詞否認有何前揭毀損犯行，並辯稱：上
    開鐵門凹陷及刮傷，必須使用極重之器具撞擊方能造成，檢
    察官未確認係以何方式造成，僅起訴認定「不詳之方式」，
    實屬草率，實被告並未為毀損該鐵門之行為等語。經查：
(一)、被告於前揭時、地，在上開辦公室外敲鐵門，欲進入該辦公
    室與證人乙○○理論，然證人乙○○、戊○○、甲○○迄被
    告離開上開辦公室前，均未開啟鐵門，其三人在上開辦公室
    內自從無目擊被告係以如何之方式毀損鐵門，並致該鐵門受
    有凹陷及刮傷等損害。
(二)、證人戊○○、甲○○二人自警詢、偵查及本院審理中，雖證
    述被告於前揭時、地，在上開辦公室外，有很大力之敲門聲
    ，惟均未證述其等目擊被告有以如何之方式毀損鐵門，此觀
    其等警詢、偵查及本院審理時之證述即明（詳九十八年度偵
    字第五六七九號偵查卷第八頁至第十三頁；九十八年度核交
    字第二五九八號偵查卷第四頁、第五頁；本院卷第三二頁至
    第三七頁）。另證人乙○○於本院審理時亦明確證述：其並
    沒有看到被告於案發當天有持何物去敲鐵門，其不知道監視
    錄影機是否有拍到被告持何物去敲鐵門等語（詳本院卷第十
    九頁）。
(三)、又經本院當庭勘驗播放現場監視錄影光碟，勘驗結果中被告
    在上開辦公室外，其除曾腳踢不鏽鋼鐵門下方三下外，並無
    持任何工具敲擊鐵門，亦未見被告有出手用力敲打不鏽鋼鐵
    門之情，此觀本院上開審判筆錄即明（詳本院卷第九五頁）
    。另依卷附之現場照片四幀（詳警卷第十三頁；本院卷第八
    二頁），可知該等凹陷及刮傷係在鐵門中間偏上之位置，顯
    非被告上開腳踢所可造成，且該鐵門係金屬製成，質地堅硬
    ，又未見被告有出手用力敲打或持其他器具、物品敲打鐵門
    之情，難認上開鐵門之凹陷及刮傷為被告單純之敲門所致。
(四)、綜上各情相互參酌，本件公訴意旨所據積極證據所為之證明
    並未達到於通常之人均不致有所懷疑，而得確信其為真實之
    程度，故不能遽為被告有罪之判斷。此外，復查無其他積極
    證據足資認定被告確有公訴人指訴之前揭毀損犯行，揆諸前
    述規定，既不能證明被告此部分犯罪，依起訴意旨此部分與
    前開論罪科刑部分，有接續犯實質上一罪之關係，爰就此部
    分不另為無罪判決之諭知。
據上論斷，應依刑事訴訟法第二百九十九條第一項前段，刑法第
三百五十四條、第四十一條第一項前段，刑法施行法第一條之一
，判決如主文。
本案經檢察官丙○○到庭執行職務。
中    華    民    國    98    年    10    月    29    日
                  刑事第十四庭  法  官  陳金虎
以上正本證明與原本無異。
如不服本判決應於收受本判決後10日內向本院提出上訴書狀，並
應敘述具體理由。如未敘述上訴理由者，應於上訴期間屆滿後20
日內向本院補提理由書狀（均須按他造當事人之人數附繕本）「
切勿逕送上級法院」。
                                書記官  蕭伊舒
中    華    民    國    98    年    10    月    29    日
附錄本案論罪科刑法條全文：
中華民國刑法第三百五十四條：
毀棄、損壞前二條以外之他人之物或致令不堪用，足以生損害於
公眾或他人者，處二年以下有期徒刑、拘役或五百元以下罰金。


司法院資訊處製作；財團法人民間司法改革基金會備份。
